臺灣臺中地方法院刑事判決
111年度易字第495號
聲  請  人  臺灣臺中地方檢察署檢察官
被      告  吳永隆


上列被告因妨害公務案件，經檢察官聲請簡易判決處刑（111年
度速偵字第747號），本院臺中簡易庭認不得逕以簡易判決處刑
，應適用通常訴訟程序審判，本院判決如下：
    主    文
吳永隆無罪。
    理    由
一、聲請簡易判決處刑意旨略以：被告吳永隆於民國111年2月11
    日18時許，在臺中市○○區○居街0號其母親即證人吳水忍住處
    內，因向證人吳水忍索討金錢未果而在該處吵鬧，並欲將其
    年僅1歲之女兒帶走，嗣警員即告訴人顏裕倉等人接獲報案
    到場依法執行職務，制止其行為時，被告明知警員在場執行
    職務，竟基於妨害公務之犯意，持安全帽擲向告訴人，以此
    強暴方式妨害告訴人執行公務而為警當場逮捕。嗣檢察官於
    本院審理時另補充被告有與告訴人搶機車鑰匙，及以「閃」
    、「幹」等強暴脅迫方式妨害告訴人執行公務。因認被告犯
    有刑法第135條第1項妨害公務罪嫌。
二、按犯罪事實應依證據認定之，無證據不得認定犯罪事實；不
    能證明被告犯罪或其行為不罰者，應諭知無罪之判決。刑事
    訴訟法第154條第2項及第301條第1項分別定有明文。又認定
    不利於被告之事實，應依積極證據，倘積極證據不足為不利
    於被告事實之認定時，即應為有利於被告之認定，自不必有
    何有利之證據。事實之認定應憑證據，如未能發現相當證據
    ，或證據不足以證明，即不能以推測或擬制之方法，以為裁
    判基礎。而認定犯罪事實所憑之證據，包括直接證據與間接
    證據。無論直接或間接證據，其為訴訟上之證明，須於通常
    一般之人均不致有所懷疑，可得確信其為真實之程度者，始
    可據為有罪之認定。倘其證明尚未達到此一程度，而有合理
    之懷疑存在，致使無從形成有罪之確信，根據罪疑唯輕、罪
    疑唯有利被告之原則，即不得遽為不利被告之認定。（最高
    法院30年上字第816號、40年台上字第86號、76年台上字第4
    986號判例意旨參照）。末按刑事訴訟法第161條第1項規定
    ：檢察官就被告犯罪事實，應負舉證責任，並指出證明之方
    法。因此，檢察官對於起訴之犯罪事實，應負提出證據及說
    服之實質舉證責任。倘其所提出之證據，不足為被告有罪之
    積極證明，或其指出證明之方法，無從說服法院以形成被告
    有罪之心證，基於無罪推定之原則，自應為被告無罪判決之
    諭知（最高法院92年台上字第128號判例意旨參照）。
三、聲請簡易判決處刑書意旨認被告涉犯上揭妨害公務罪嫌，無
    非係以被告於警詢及偵查中自陳有丟擲安全帽之供述、告訴
    人、證人吳水忍於警詢時之指、證述，妨害公務譯文、臺中
    市政府警察局霧峰分局霧峰派出所28人勤務分配表、告訴人
    職務報告、扣押筆錄及扣押物品目錄表、現場照片及扣案之
    安全帽1頂為其主要論據。訊據被告固坦承有丟擲安全帽及
    說「幹」之事實，惟否認有何妨害公務之犯行，辯稱：是因
    為生氣才丟鐵門及情緒發洩才說幹，不是要丟警察及罵警察
    ，且鑰匙被警察拿走後，就沒有再跟警察要了等語。經查：
(一)按刑法第135條之妨害公務罪，係以公務員所執行之公務為
    侵害內容之犯罪，保護法益係國家公務本身，即保障國家公
    務之圓滿、公正執行，而公務執行係以實現全體國民利益為
    目的，自有保護之必要。惟公務執行之對象為各個國民，有
    侵害國民個人利益之可能，是公務員執行職務時，容有國家
    法益與個人法益彼此衝突之情，此時應予利益衡量，不可偏
    廢，倘過度保護國家公務，即不免忽視國民個人利益，倘過
    分側重國民個人利益，又不免導致國家公務無法正常執行。
    是解釋妨害公務罪之構成要件時，自應兼顧國家整體利益及
    國民個人利益，予以平衡保障，考量妨害公務罪係對於個人
    自由權利之限制，並課以刑事處罰，自應通過比例原則之檢
    驗，始符憲法保障全體國民福利之意旨。所謂「強暴脅迫」
    之定義及尺度，端視法律對於國家公務法益及國民個人法益
    之保護程度而定。若認為公務員執行職務時，人民須完全遵
    守、配合，一有反抗、掙扎、干擾，即屬強暴行為，如此無
    限上綱國家公務法益之結果，不僅無法兼顧國民個人法益之
    保護需求，更無法完整保障全體國民之利益，且此種輕微之
    反抗、掙扎、干擾，客觀上尚不足以對公務執行之結果產生
    危險，並未明顯侵害國家公務法益，是並非公務員依法執行
    職務時，人民一有任何肢體舉止，均構成以強暴妨害公務執
    行，且刑法第135條第1項所定強暴妨害公務罪，目的在貫徹
    國家意志及保護國家法益，行為人主觀上不僅須有妨害公務
    之故意，客觀上亦有積極、直接施加強暴或脅迫之行為，致
    對公務員依法執行職務之行為造成阻礙，方足當之。是以，
    所謂施強暴之行為，係指對於公務員之身體直接實施暴力，
    或以公務員為目標，而對物或對他人施加積極之不法腕力，
    倘僅係於公務員依法執行職務時，以顯然不當之言詞或行動
    相加，尚未達強暴脅迫之程度，或僅是以消極之不作為、或
    在公務員執行職務時不予配合、閃躲或在壓制之過程中扭動
    、掙脫之單純肢體行為，並未有其他積極、直接針對公務員
    為攻擊之行為，致妨害公務員職務之執行，或未直接對於公
    務員施加對抗、反制之積極作為，或與社會秩序維護法等罰
    則相涉，尚難認被告有上開各行為之狀態，逕謂符合前揭法
    條所指「強暴」或「脅迫」之概念。
(二)本案被告於111年2月11日18時許，在臺中市○○區○居街0號其
    母親即證人吳水忍住處內，因向證人吳水忍索討金錢未果而
    在該處吵鬧，並欲將其年僅1歲之女兒帶走，嗣警員即告訴
    人等接獲報案到場，制止被告行為時，被告有丟擲安全帽並
    口稱「幹」之語之事實，經被告於警詢、偵查及本院審理時
    坦認（見速偵卷第49至53頁、第105至106頁，本院卷第36頁
    、第44頁），核與告訴人、證人吳水忍於警詢時之指、證述
    相符（見速偵卷第59至62頁），並有警員顏裕倉製作密錄器
    錄影譯文、警員密錄器錄影照片、臺中市政府警察局霧峰分
    局仁化派出所28人勤務分配表、員警出入及領用裝備登記簿
    、臺中市政府警察局霧峰分局仁化派出所員警工作紀錄簿等
    在卷可參(見速偵卷第71至81頁)，復有扣案之安全帽1頂及
    員警提出之密錄器錄影光碟1片可佐（見速偵卷證物袋），
    此部分事實堪以認定。
(三)告訴人於警詢時固指稱：因被告要向證人吳水忍要求3萬元
    ，證人吳水忍不願意，所以他憤而脫下安全帽砸向我的腰部
    方向，以表示不滿等語（見速偵卷第60頁）。證人吳水忍於
    警詢時證稱：被告以為警方將我所有之機車鑰匙拿給我，所
    以憤而將安全帽也要還給我，朝警方站立門邊位置丟擲等語
    （見速偵卷第62頁）。經本院勘驗卷附密錄器錄影光碟，可
    見被告將1女童抱著走向騎樓處之機車時，證人吳水忍仍拉
    住女童之衣領跟在後方，待被告將女童置於機車腳踏板處後
    ，即坐上機車戴上安全帽，並於以雙腳滑動將機車稍往後移
    時，口稱：「閃拉」，此際告訴人即將機車鑰匙取下，而被
    告原有伸出右手拉住鑰匙，亦旋遭告訴人取走，告訴人並於
    詢問機車何人所有後，將鑰匙交給證人吳水忍。證人吳水忍
    則趁機將女童抱回屋內。嗣被告即取下安全帽，眼神看向證
    人吳水忍處後再轉向告訴人後方，將安全帽大力往告訴人後
    方之鐵捲門丟擲，同時口出「幹」及「什麼都還你們拉」（
    臺語）之詞，鐵捲門則因而發出碰撞之聲響。告訴人旋即向
    被告表示被安全帽丟到了等情，均經本院勘驗製有勘驗筆錄
    在案（見本院卷第37至41頁）。
(四)依證人吳水忍前揭證述及勘驗結果顯示，被告丟擲安全帽時
    ，是向告訴人身後之鐵捲門為之之事實，應可認定，核與被
    告前揭所辯相符。則若告訴人確有遭被告丟擲之安全帽觸及
    ，衡情亦應為安全帽回彈所造成。復酌以被告於丟擲安全帽
    同時口出「幹」語後，後續並無對告訴人或其他員警有積極
    之肢體動作或激烈之語言，足認其應僅係因索款不成、女童
    遭抱回、機車鑰匙亦遭取走，事事皆不如意，一時情緒失控
    方有前開舉動，此觀告訴人亦指稱被告丟擲安全帽係為表達
    不滿之語可明。則被告之言行舉止雖有不當，然其主觀上是
    否有妨害警員執行職務之犯意，顯非無疑。再者，被告固於
    以雙腳滑動將機車稍往後移時，有口稱「閃拉」之語，然斯
    時證人吳水忍亦因擔心女童安危而緊跟其後，則被告此語是
    否係針對執行勤務之告訴人為之，當有可疑；又告訴人將機
    車鑰匙取下時，被告原雖有伸出右手拉住鑰匙，惟亦旋遭告
    訴人取走，過程平和且時間甚短，尚難認被告伸手拉住鑰匙
    之行為已達強暴脅迫之程度；另被告雖有朝鐵捲門丟擲安全
    帽之行為，而安全帽於碰撞鐵捲門後縱雖有回彈至告訴人身
    上，但仍非對於告訴人之身體直接實施暴力，或以告訴人為
    目標，而對物施加積極之不法腕力之行為，依上開說明，無
    從認與妨害公務罪之強暴脅迫要件相符。
五、綜上所述，檢察官聲請意旨認被告涉犯刑法第135條第1項之
    妨害公務罪嫌，所提出之證據仍存有合理懷疑，尚未達於通
    常一般人均不致有所懷疑，而得確信其為真實之程度，自不
    得僅憑推測或擬制之方法，即率為被告有罪之論斷，而被告
    之犯罪既不能證明，基於無罪推定原則，自應依法諭知無罪
    之判決。
據上論斷，應依刑事訴訟法第452條、第301條第1項，判決如主
文。
本案經檢察官柯學航聲請簡易判決處刑，檢察官陳僑舫到庭執行
職務。　　
中　　華　　民　　國　　111 　年　　 5　　月　　30　　日
                  刑事第十四庭  法　官　江健鋒
以上正本證明與原本無異。
如不服本判決，應於收受本判決後20日內向本院提出上訴書狀，
其未敘述上訴理由者，並得於提起上訴後20日內向本院補提理由
書狀（均須按他造當事人之人數附繕本）。
告訴人或被害人如不服判決，應備理由具狀向檢察官請求上訴，
上訴期間之計算，以檢察官收受判決正本之日起算。
                                書記官　呂偵光
中　　華　　民　　國　　111 　年　　 5　　月　　30　　日